【裁判字號】    95,訴,1445
【裁判日期】    951017
【裁判案由】    毒品危害防制條例
【裁判全文】
臺灣彰化地方法院刑事判決              95年度訴字第1445號
公  訴  人  臺灣彰化地方法院檢察署檢察官
被      告  甲○○
上列被告因違反毒品危害防制條例案件，經檢察官提起公訴（95
年度毒偵字第2756號），本院判決如下：
    主    文
甲○○施用第一級毒品，累犯，處有期徒刑拾壹月。扣案之海洛
因肆包（合計淨重零點貳柒公克，空包裝總重壹點零柒公克），
均沒收銷燬之。
    犯罪事實
一、甲○○前曾於民國89年間，因施用第一、二級毒品案件，經
    本院以89年度訴字第561 號，分別判處有期徒刑10月、7 月
    ，定應執行有期徒刑1 年4 月確定，入監執行後，於91年 8
    月21日縮短刑期付保護管束出監，迄91年11月25日保護管束
    期滿未經撤銷，以已執行完畢論；其又於93年間，因竊盜案
    件，經本院以93年度員簡字第431 號，判處有期徒刑5 月確
    定，且於94年2 月1 日易科罰金執行完畢。其另因前開施用
    毒品案件，經本院以89年度毒聲字第2689號裁定，令入戒治
    處所施以強制戒治，嗣後因成效經評定合格，經本院以89年
    度毒聲字第6015號裁定，停止戒治所餘期間並付保護管束，
    於90年7 月31日因未經撤銷保護管束，強制戒治執行完畢。
    詎其猶不知悔改，在強制戒治期滿後5 年內，基於施用第一
    級毒品海洛因之犯意，於95年7 月2 日晚上11時許，在友人
    賴俊環位於彰化縣大村鄉過溝村過溝三巷44號住處，以將海
    洛因摻水置入針筒內注射方式，施用第一級毒品海洛因1 次
    。嗣於95年7 月3 日晚間，甲○○駕車搭載友人賴俊環共同
    集資前往購買海洛因4 包後，於95年7 月4 日凌晨0 時40分
    許，為警於彰化縣溪湖鎮○○路○ 段745 號前盤查，當場於
    賴俊環口袋內，查扣甲○○、賴俊環2 人共有，預備供渠等
    施用之第一級毒品海洛因4 包（合計淨重0.27公克，空包裝
    總重1.07公克），且經警對甲○○採尿送驗後，呈嗎啡陽性
    反應，而查知上情。
二、案經彰化縣警察局田中分局報告臺灣彰化地方法院檢察署檢
    察官偵查起訴。
    理    由
一、訊據被告甲○○對於上揭事實坦承不諱，且其於95年7 月 4
    日凌晨2 時許為警採集之尿液，送詮昕科技股份有限公司鑑
    定結果，呈嗎啡陽性反應，此有彰化縣警察局委託檢驗尿液
    代號與真實姓名對照認證單、詮昕科技股份有限公司95年 7
    月17日濫用藥物尿液檢驗報告各1 紙在卷可稽（見毒偵卷第
    8 頁、第26頁），且查扣之白色藥品，經送法務部調查局鑑
    定結果，含第一級第6 項毒品海洛因成分，合計淨重0.27公
    克，空包裝總重1.07公克），是尚有第一級毒品海洛因4 包
    扣案足資佐證。按海洛因施打進入人體，藉人體解毒系統之
    代謝作用而分解成藥性較低之嗎啡，故於施打海洛因之煙毒
    犯尿液中，可檢出嗎啡煙毒反應，而一般吸食或施打煙毒品
    （或麻醉藥品），8 小時內約有80％量於尿中排出，24小時
    後剩餘量之90％再排出，72小時後仍有微量排出，吸食或施
    打者個人體質不同，其排出時間亦會有所差異，尤其成癮者
    （抗藥性強）其於吸食後120 小時內所採之尿液，配合較具
    公信力之儀器（如氣相質譜儀），仍可能被檢測出，從而，
    被告自白於95年7 月4 日凌晨2 時前120小時內之95年7 月2
    日晚上11時許，施用第一級毒品海洛因 1次，核與事實相符
    。而被告前曾因施用毒品案件，經本院以89年度毒聲字第26
    89號裁定，令入戒治處所施以強制戒治，嗣後因成效經評定
    合格，經本院以89年度毒聲字第6015號裁定，停止戒治所餘
    期間並付保護管束，於90年7 月31日因未經撤銷保護管束，
    強制戒治執行完畢等情，有臺灣高等法院被告前案紀錄表存
    卷可參，其於強制戒治執行完畢5 年內，再犯本件毒品危害
    防制條例第10條之罪，事證明確，其犯行洵堪認定，應予依
    法論科。
二、按海洛因係毒品危害防制條例所定之第一級毒品，不得非法
    施用。查被告前因施用毒品案件，經強制戒治執行完畢後，
    復於5 年內再度施用第一級毒品海洛因，核其所為，係犯毒
    品危害防制條例第10條第1 項之施用第一級毒品罪。其為供
    施用第一級毒品而持有該級毒品之低度行為，應為施用之高
    度行為所吸收，不另論罪。又被告前曾於89年間，因施用第
    一、二級毒品案件，經本院以89年度訴字第561 號，分別判
    處有期徒刑10月、7 月，定應執行有期徒刑1 年4 月確定，
    入監執行後，於91年8 月21日縮短刑期付保護管束出監，迄
    91年11月25日保護管束期滿未經撤銷，以已執行完畢論；其
    又於93年間，因竊盜案件，經本院以93年度員簡字第431 號
    ，判處有期徒刑5 月確定，且於94年2 月1 日易科罰金執行
    完畢等情，有臺灣高等法院被告前案紀錄表1 份在卷可考，
    其於5 年以內故意再犯本件有期徒刑以上之罪，為累犯，應
    依刑法第47條第1 項之規定加重其刑。爰審酌被告已因施用
    毒品案件，經歷觀察、勒戒及強制戒治處遇措施，卻未能知
    所收斂而遠離毒害，戒毒意志尚非堅定，品行非端，惟念及
    被告於犯罪後尚能坦承犯行，態度堪稱良好，且施用毒品固
    戕害個人健康至深，然就他人權益之侵害仍屬有限，及其犯
    罪目的、手段等一切情狀，核情量處如主文所示之刑。扣案
    之海洛因4 包（合計淨重0.27公克，空包裝總重1.07公克）
    ，係屬預備供被告施用之第一級毒品，應依毒品危害防制條
    例第18條第1 項前段之規定沒收銷燬之。
三、公訴意旨另略以：被告基於施用海洛因之包括一罪犯意，自
    95年5 月初起至同年7 月3 日23時止（不包括95年7 月2 日
    晚上11時該次），在彰化縣溪湖鎮○○路路邊及其他不詳處
    所，施用海洛因多次，因認被告此部分另涉有毒品危害防制
    條例第10條第1 項之施用第一級毒品罪嫌。按犯罪事實應依
    證據認定之，無證據不得認定犯罪事實，刑事訴訟法第 154
    條第2 項定有明文；復按被告之自白，不得作為有罪判決之
    唯一證據，仍應調查其他必要之證據，以察其是否與事實相
    符，刑事訴訟法第156 條第2 項亦定有明文。公訴人認被告
    涉有此部分施用第一級毒品海洛因之罪嫌，無非係以被告之
    惟一自白為其論據。質之被告固坦認有上開施用海洛因之行
    為，並於本院準備程序時供稱伊從95年5 月初起，至95年 7
    月4 日止，每日均施用海洛因1 次等語。惟查：於94年2 月
    2 日修正公布之刑法，已自95年7 月1 日起生效施行，修正
    後刑法已廢除連續犯之規定，連續數行為而犯同一之罪名，
    均在新法施行前者，新法施行後，應依刑法第2 條第1 項之
    規定，適用最有利於行為人之法律；部分之數行為，發生在
    新法施行前者，新法施行後，該部分適用最有利於行為人之
    法律，若其中部分之一行為或數行為，發生在新法施行後者
    ，該部分不能論以連續犯（最高法院95年第8 次刑事庭會議
    決議意旨參照）；又按海洛因屬中樞神經抑制劑，使用者固
    會對其產生生理及心理之依賴性，惟施用者是否因而對海洛
    因習慣成癮，仍應視施用者之施用劑量、施用頻率及個人耐
    藥性等因素而定。本件被告縱有反覆施用之情形，然其是否
    業已施用毒品成癮或有施用毒品之習慣，卷內並無相關資料
    足以佐證，是尚難認被告經本案判決有罪之於95年7 月2 日
    晚上11時許施用海洛因1 次之犯行，與被告自白伊另有於95
    年5 月初起至同年7 月3 日23時止（不包括95年7 月2 日晚
    上11時）施用第一級毒品海洛因之犯行間，有何包括一罪或
    修正前刑法所定之連續犯之裁判上一罪關係；且被告就前揭
    其有於95年5 月初起至同年7 月3 日23時止（不包括95年 7
    月2 日晚上11時）之供述，除被告之唯一自白外，扣案之前
    揭驗尿報告及被告甫於95年7 月3 日23時購得之海洛因（此
    部分購毒之時間，亦據證人賴俊環於警詢時證述明確【見毒
    偵卷第7 頁】），均無法充作被告此部分自白之補強證據，
    再參以被告於95年7 月4 日凌晨0 時40分為警查獲時，當場
    並未查扣任何供施用海洛因之工具，從而，並無其他證據足
    以佐認與事實相符，依前開刑事訴訟法所定之證據法則，自
    尚難逕單以被告之自白，認定被告確有於上開時間，每日施
    用海洛因1 次，而以被告之上開自白作為該部分有罪判決之
    唯一證據。此外，復查無其他積極之證據足認被告有何此部
    分之犯行，惟公訴人認該部分與前開被告經判決有罪之施用
    海洛因一次之犯行間，具有包括一罪之關係，爰不另為無罪
    之諭知。
據上論斷，應依刑事訴訟法第299 條第1 項前段，毒品危害防制
條例第10條第1 項、第18條第1 項前段，刑法第11條、第47條第
1 項，判決如主文。
本案經檢察官吳芙如到庭執行職務。
中    華    民    國    95    年    10    月    17    日
                  刑事第二庭  審判長法  官  許旭聖
                                    法  官  胡宜如
                                    法  官  簡婉倫
以上正本證明與原本無異。
如不服本判決，應於判決送達後10日內，向本院提出上訴狀（須
附繕本）。
中    華    民    國    95    年    10    月    17    日
                                    書記官
附錄論罪科刑法條：
毒品危害防制條例第10條第1項
施用第一級毒品者，處 6 月以上 5 年以下有期徒刑。


司法院資訊處製作；財團法人民間司法改革基金會備份。
